臺灣臺中地方法院刑事判決
111年度金訴字第1092號
公  訴  人  臺灣臺中地方檢察署檢察官
被      告  張湘怡


上列被告因詐欺等案件，經檢察官提起公訴（111年度偵字第109
15號），被告於本院準備程序進行中，就被訴事實均為有罪之陳
述，經告知簡式審判程序之旨，並聽取當事人之意見後，本院合
議庭裁定由受命法官獨任進行簡式審判程序，判決如下：
    主    文
乙○○犯三人以上共同詐欺取財罪，共貳罪，各處有期徒刑壹年。
應執行有期徒刑壹年貳月。緩刑貳年，並應依如附件（即本院一
一一年度中司偵移調字第七七四號調解程序筆錄）所載內容支付
損害賠償。
    犯罪事實
一、乙○○於民國110年3月23日上午9時36分許，透過LINE通訊軟
    體自動發送好友功能結識使用暱稱「婉如」之人(無證據證
    明為未滿18歲之人，下稱「婉如」)，談及提供金融帳戶予
    供托幣公司交易並匯入款項，再依指示提領匯入之款項交付
    指定之人可獲提領現金2%至4%之報酬之兼職內容，依其智識
    程度與社會生活經驗，可知悉金融帳戶為個人信用、財產之
    重要表徵，而國內社會上層出不窮之犯罪集團為掩飾不法行
    徑，避免執法人員之追究及處罰，經常利用他人之金融帳戶
    掩人耳目，已預見將己所申辦之金融帳戶資料提供予不詳之
    人使用，常與詐欺等財產犯罪密切相關，極有可能遭詐欺犯
    罪者利用作為人頭帳戶，便利詐欺犯罪者用以向他人詐騙款
    項，且可預見要求他人代為提領款項之目的，多係欲藉以取
    得不法犯罪所得，並隱匿身分以逃避追查，可能係從事詐騙
    之人，倘收取報酬依對方指示提領匯入所提供金融帳戶內之
    款項交予指定之人，可能以此方式遂行對方之詐欺取財犯行
    ，及掩飾、隱匿特定犯罪所得之本質與去向而製造金流斷點
    ，為賺取顯違常情之報酬，竟於同日即應允以所提領款項之
    2%至4%之代價，依「婉如」所介紹真實姓名年籍不詳使用暱
    稱「張智傑」之男子(無證據證明為未滿18歲之人，下稱「
    張智傑」)之指示提領，匯入其所提供金融帳戶內之款項交
    予「張智傑」指派之人，並於同日上午10時許，將其申辦之
    國泰世華商業銀行所申請帳號：000000000000號帳戶之帳號
    資料，以LINE通訊軟體告知「婉如」，供「婉如」、 「張
    智傑」所屬詐欺集團用以向受害人收取匯款。乙○○、「婉如
    」、「張智傑」即共同意圖為自己不法之所有，基於三人以
    上犯詐欺取財、洗錢之犯意聯絡，先由該詐欺集團某成員假
    冒網路電商客服人員、銀行行員，向曾經由網路購物之甲○○
    、丙○○佯稱誤設定渠等之付款條件將造成多次扣款，如欲解
    除可透過操作網路、自動櫃員機為之，致甲○○、丙○○陷於錯
    誤，丙○○因此於同日23時17分許，依該詐欺集團成員指示之
    步驟以其帳戶操作網路銀行而匯款新臺幣(下同)4萬1,022元
    至該詐集團成員所指定乙○○上揭國泰世華銀行帳戶；甲○○因
    此於同日22時56分許、23時02分許，在新竹縣○○鎮○○路000
    號萊爾富便利商店內，依該詐欺集團成員指示之步驟以其帳
    戶金融卡操作自動櫃員機而分別匯款2萬9,986元、2萬1,000
    元至該詐集團成員所指定乙○○上揭國泰世華銀行帳戶。「張
    智傑」在得知詐得上揭款項後，隨即以LINE通訊軟體聯絡、
    指示乙○○於同日23時12分許及23時19分許，在臺中市○○區○○
    路00巷00號1樓全家便利超商內，以上揭國泰世華銀行帳戶
    金融卡提領甫詐得之匯款，再將之交由予該詐欺集團指派駕
    駛何泊委(涉犯詐欺案件，另發布通緝)名下車牌號碼000-00
    00號自用小客車前來之收水者，交回該詐欺集團，藉此為洗
    錢犯行。嗣甲○○、丙○○警覺受騙，報警處理，始悉上情。
二、案經丙○○訴由嘉義市政府警察局第二分局轉由臺中市政府警
    察局東勢分局臺灣臺中地方檢察署檢察官偵查起訴。
    理    由
一、本案被告乙○○所犯非死刑、無期徒刑、最輕本刑為3年以上
    有期徒刑之罪，或高等法院管轄第一審之案件，被告於準備
    程序中，就前揭被訴事實均為有罪之陳述，經受命法官告以
    簡式審判程序之旨，並聽取被告與公訴人之意見後，本院認
    無不得或不宜改依簡式審判程序進行之處，爰依刑事訴訟法
    第273條之1第1項、第284條之1規定，經合議庭評議後，裁
    定本件由受命法官獨任進行簡式審判程序。是本案之證據調
    查，依刑事訴訟法第273條之2規定，不受同法第159條第1項
    、第161條之2、第161條之3、第163條之1及第164條至第170
    條規定之限制，合先敘明。
二、認定犯罪事實所憑之證據及理由：
 (一)上開犯罪事實，業經被告乙○○於本院準備程序及審理時均
     坦承不諱(見本院卷第33至39、43至49頁)，復經證人即告
     訴人甲○○、丙○○於警詢及偵查時證述明確(見偵卷第29至34
     頁、113至115頁)，且有被告所申辦上開國泰世華銀行帳戶
     之開戶資料及交易明細(見偵卷第35至45頁)、告訴人丙○○
     之嘉義市政府警察局第二分局興安派出所受理各類案件紀
     錄表、受（處）理案件證明單、受理詐騙帳戶通報警示簡
     便格式表、內政部警政署反詐騙諮詢專線紀錄表、金融機
     構聯防通報單、其玉山銀行存摺封面、手機通話紀錄截圖
     、網路銀行轉帳紀錄截圖(見偵卷第63至71、75頁)、告訴
     人甲○○之新竹縣政府警察局竹東分局竹東派出所陳報單、
     受理各類案件紀錄表、受理詐騙帳戶通報警示簡便格式表
     、受（處）理案件證明單、內政部警政署反詐騙諮詢專線
     紀錄表、金融機構聯防機制通報單、手機通話紀錄截圖、
     國泰世華銀行客戶交易明細表2張(見偵卷第83至93、95至9
     7頁)等附卷可參，足認被告上開任意性之自白，核與事實
     相符，應可採信。
 (二)按刑法上之故意，分為確定故意（直接故意）與不確定故
     意（間接故意），行為人對於構成犯罪之事實，明知並有
     意使其發生者，為故意；行為人對於構成犯罪之事實，預
     見其發生而其發生並不違背其本意者，以故意論，刑法第1
     3條定有明文。是故意之成立，不以對於構成犯罪之事實，
     明知並有意使其發生為必要，僅需對於構成犯罪之事實、
     結果，預見其發生，而其發生並不違背其本意即為已足。
     亦即倘行為人認識或預見其行為會導致某構成要件實現（
     結果發生），縱其並非積極欲求該構成要件實現（結果發
     生），惟為達到某種目的而仍容任該結果發生，亦屬法律
     意義上之容任或接受結果發生之「不確定故意」，此即前
     揭法律規定所稱之「以故意論」。查，因在金融機構開立
     帳戶，請領存摺、金融卡使用，係針對個人身分之社會信
     用而予以資金流通之經濟活動，具有強烈之屬人性，而金
     融機構帳戶，事關存戶個人財產權益保障，存戶之存摺、
     印章，與金融卡及密碼結合，專屬性、私密性更形提高，
     除非本人或與本人具密切親誼關係者，難認有何理由可自
     由流通使用該金融帳戶資料，故一般人均有妥善保管、防
     止他人擅自使用自己名義金融帳戶相關物件之基本認識。
     又金融帳戶為個人理財之工具，申請開立金融帳戶並無任
     何特殊之限制，一般民眾皆可以存入最低開戶金額之方式
     申請開戶，且一個人可在不同之金融機構申請數個存款帳
     戶使用，並無何困難，此乃眾所周知之事實。而依一般人
     之社會生活經驗，若見有非親非故之人不以自己名義申請
     開戶，反而以各種名目欲蒐集或使用他人的金融機構帳戶
     供匯款使用，衡情應可認識該欲蒐集或使用他人帳戶者，
     可能使用他人帳戶用於從事財產犯罪。又將款項任意匯入
     他人帳戶內，可能有遭該帳戶持有人提領一空之風險，故
     倘其來源合法、正當，實無將款項匯入他人帳戶，再委請
     該帳戶持有人代為提領後輾轉交付之必要，則依一般人之
     社會生活經驗，若遇刻意將款項匯入他人帳戶，再委託他
     人代為提領款項之情形，衡情亦當已預見所匯入之款項極
     有可能係詐欺所得等不法來源。況觀諸現今社會上，詐欺
     集團以收集而來之人頭帳戶，作為詐欺犯罪之轉帳帳戶，
     利用車手提領金融機構人頭帳戶內之款項，亦經報章媒體
     多所批露，並屢經政府及新聞為反詐騙之宣導，提醒一般
     民眾勿因一時失慮而誤蹈法網，輕易交付自己名義金融帳
     戶之相關物件予他人，反成為協助他人犯罪之工具。是若
     遇刻意要求使用、操作他人帳戶，係為供某筆資金之存入
     後再行轉出或領出之用，實係藉此取得不法犯罪所得，且
     隱匿帳戶內資金之實際取得人之身分，及掩飾、隱匿特定
     犯罪所得之去向、所在，以逃避國家追訴、處罰，應當有
     合理之預見。查，被告高中畢業，從事服務業(見本院卷第
     49頁)，堪認被告為具有相當智識程度，對於上情應有所認
     識，而難諉為不知。復參以被告於本院準備程序中自承不
     知道「婉如」之真實姓名年籍等語，可知被告對於「婉如
     」之真實姓名年籍均無所知，不知如何取得聯繫，並無任
     何信賴基礎，且被告確實知悉提供本案國泰世華帳戶資料
     予「婉如」，會有不明資金存入本案國泰世華帳戶內，並
     依指示提領不明來源之款項，則依被告自身之智識程度，
     其對不具信賴關係之「婉如」所提議僅需提供金融銀行帳
     戶供資金匯入，再依指示加以提領持至指定地點交付「張
     智傑」所指派負責收款之人，即可獲取利潤等異常之處應
     能有所知悉，其主觀上應能預見「婉如」、「張智傑」可
     能利用本案國泰世華帳戶作為詐欺取財、一般洗錢之不法
     目的使用。又觀諸被告於本院準備程序中自承：我知道交
     簿子出去會變成人頭帳戶，會有問題，我以為報帳戶不會
     有問題等語，復佐以被告所提出與「婉如」之LINE通訊軟
     體對話紀錄，詢問對方：「這樣會有風險嗎」、「這真的
     是合法的吧」等語，益徵被告對於「婉如」、「張智傑」
     所指示之工作內容已有所起疑是否為從事詐欺車手提領贓
     款工作。然被告竟為圖賺取酬勞，仍提供本案國泰世華帳
     戶資料予「婉如」，供本案詐欺集團使用，讓如被害人甲○○、告訴人丙○○等受騙匯款至本案國泰世華帳戶內，被告再
     依指示提領匯入該帳戶內之款項交予「張智傑」指定之人
     ，則被告本身即存有縱提供本案國泰世華帳戶供財產犯罪
     所得匯入支領，並受指示提領贓款，而遂行對方之詐欺取
     財犯行，亦不違背其本意之犯意，是被告主觀上具有共同
     詐欺取財之不確定故意，至為灼然。
 (三)又第339條之4第1項第2款之加重詐欺取財罪，為法定刑1年
     以上7年以下有期徒刑之罪，屬洗錢防制法第3條第1款所規
     定之特定犯罪。而洗錢防制法之立法目的，依同法第1條規
     定，係在防範及制止因特定犯罪所得之不法財物或財產上
     利益，藉由洗錢行為（例如經由各種金融機構或其他交易
     管道），使其形式上轉換成為合法來源，以掩飾或切斷其
     財產或財產上利益來源與犯罪之關聯性，藉以逃避追訴、
     處罰。依洗錢防制法第2條：「本法所稱洗錢，指下列行為
     ：一、意圖掩飾或隱匿特定犯罪所得來源，或使他人逃避
     刑事追訴，而移轉或變更特定犯罪所得。二、掩飾或隱匿
     特定犯罪所得之本質、來源、去向、所在、所有權、處分
     權或其他權益者。三、收受、持有或使用他人之特定犯罪
     所得」之規定，倘行為人意圖掩飾或隱匿特定犯罪所得來
     源，而將特定犯罪所得直接消費處分，甚或交予其他共同
     正犯，而由共同正犯以虛假交易外觀掩飾不法金流移動，
     即難認單純犯罪後處分贓物之行為，仍應構成洗錢防制法
     第2條第1款或第2款之洗錢行為（最高法院108年度台上字
     第1744號、108年度台上字第3086號判決意旨參照）。查，
     該詐欺集團某成員係使告訴人丙○○、被害人甲○○分別受騙
     後將款項匯入被告所提供之本案國泰世華帳戶內，再由被
     告提領後交予「張智傑」指定之人轉交予某上手成員，以
     此方式隱匿、掩飾不法詐欺所得之去向及所在，上開所為
     已切斷資金與當初特定犯罪行為之關聯性，隱匿犯罪行為
     或該資金不法來源或本質，使偵查機關無法藉由資金之流
     向追查犯罪者，核與洗錢防制法第14條第1 項之一般洗錢
     罪之要件相合。
 (四)綜上所述，本案事證明確，被告之上開犯行，已堪認定，
     應予依法論科。
三、論罪部分：   
 (一)核被告所為，係犯刑法第339條之4第1項第2款之三人以上
     共同犯詐欺取財罪、洗錢防制法第14條第1項之一般洗錢罪
     。
 (二)按共同實行犯罪行為之人，在共同意思範圍以內，各自分
     擔犯罪行為之一部，彼此協力、相互補充以達其犯罪之目
     的者，即應對於全部所發生之結果，共同負責。故共同正
     犯在客觀上透過分工參與實現犯罪結果之部分或階段行為
     ，以共同支配犯罪「是否」或「如何」實現之目的，並因
     其主觀上具有支配如何實現之犯罪意思而受歸責，固不以
     實際參與犯罪構成要件行為或參與每一階段之犯罪行為為
     必要。又共同實施犯罪行為之人，在合同意思範圍以內，
     各自分擔犯罪行為之一部，相互利用他人之行為，以達其
     犯罪之目的者，即應對於全部所發生之結果，共同負責。
     且共同正犯之意思聯絡，原不以數人間直接發生者為限，
     即有間接之聯絡者，亦包括在內（最高法院107年度台上字
     第4444號判決意旨參照）。查，被告雖未親自實施電話詐
     騙行為，而係由本案詐欺集團某成員為之，但被告與使用
     暱稱「婉如」及「張智傑」之人及施行詐術之本案詐欺集
     團不詳成員間，各分工擔任工作如犯罪事實一欄所示，堪
     認其等間具有相互利用之共同犯意，各自分擔部分犯罪行
     為，其等就所犯上開加重詐欺取財等犯行，各具有犯意聯
     絡與行為分擔，為共同正犯。
 (三)被告乙○○分別就告訴人丙○○、被害人甲○○所為之詐欺取財
     行為、洗錢行為間，客觀行為具有局部之同一性、著手實
     行階段並無明顯區隔，且主觀上均係以取得各該被害人之
     受騙財物為最終目的，依一般社會通念，各應評價為法律
     概念之一行為，方符刑罰公平原則，是本案被告乙○○於各
     該部分均係以法律上一行為同時觸犯三人以上共同犯詐欺
     取財罪及一般洗錢罪，皆屬想像競合犯，應依刑法第55條
     前段規定，各從一重之三人以上共同犯詐欺取財罪處斷
 (四)再詐欺取財罪，係為保護個人之財產法益而設，行為人罪
     數之計算，自應依遭詐騙之被害人人數計算。被告所犯上
     開2次三人以上共同犯詐欺取財罪，犯意各別，行為互異，
     應予分論併罰。
四、科刑部分：
 (一)按想像競合犯之處斷刑，本質上係「刑之合併」。其所謂
     從一重處斷，乃將想像競合犯組成之評價上數罪，合併為
     科刑一罪，其所對應之刑罰，亦合併其評價上數罪之數法
     定刑，而為一個處斷刑。易言之，想像競合犯侵害數法益
     者皆成立犯罪，論罪時必須輕、重罪併舉論述，同時宣告
     所犯各罪名，包括各罪有無加重、減免其刑之情形，亦應
     說明論列，量刑時併衡酌輕罪部份量刑事由，評價始為充
     足，然後依刑法第55條前段規定「從一重處斷」，非謂對
     於其餘各罪可置而不論。因此，法院決定處斷刑時，雖以
     其中最重罪名之法定刑，做為裁量之準據，惟於裁量其輕
     重時，仍應將輕罪合併評價在內（最高法院108年度台上字
     第4405、4408號判決意旨參照）。惟查，按犯洗錢防制法
     第14條之罪，在偵查或審判中自白者，減輕其刑，洗錢防
     制法第16條第2項雖定有明文。被告對於一般洗錢犯行，於
     本院準備程序及審理時均自白犯罪，原均應依上開規定減
     輕其刑，惟被告上開所為係從一重之刑法加重詐欺取財罪
     處斷，該重罪並無法定減刑事由，參照最高法院108年度台
     上大字第3563號裁定法理，無從再適用上開條項規定減刑
     ，僅能於量刑時予以衡酌，併予敘明。
 (二)爰以行為人之責任為基礎，審酌被告明知詐欺犯罪在我國
     橫行多年，社會上屢見大量被害人遭各式詐欺手法騙取金
     錢，並在匯款至金融帳戶後旋遭提領一空，故於政府機關
     、傳播媒體不斷揭露及宣導下，若不合常情地提供金融帳
     戶給不具相當信賴關係之人使用，自可預見該金融帳戶可
     能被用以收受詐欺所得款項，詎被告輕率地提供本案國泰
     世華銀行帳戶給「婉如」，供「婉如」、「張智傑」所屬
     詐騙即團成員使用，而與「婉如」、「張智傑」共同騙取
     告訴人之金錢，並負責將匯入本案國泰世華銀行帳戶之詐
     欺所得款項領出用來交予其他人，藉此掩飾及隱匿詐欺所
     得款項之去向、所在，所為應予非難。惟念及被告終犯後
     坦承犯行之犯後態度，復考量被告本案各次犯行分工參與
     程度，亦非直接向被害人施行詐術之人，尚難認其處於詐
     欺集團指揮核心地位，與負責策畫、籌組詐欺集團或直接
     對被害人施用詐術之成員輕重有別，兼衡其犯罪動機、目
     的、手段、情節、提領次數多寡、告訴人及被害人遭詐欺
     所受損害，且均已與告訴人及被害人調解成立，願賠償告
     訴人及被害人之損害，有本院111年度中司偵移調字第774
     號調解程序筆錄1份在卷可稽，兼衡其犯罪之動機、目的、
     手段、情節、素行、被告於本案犯行之角色分工，暨被告
     自陳高中畢業、未婚、現為服務業、與父母同住、經濟狀
     況普通之生活狀況（見本院卷第49頁），分別量處如主文
     所示之刑，並衡酌被告所犯各罪侵害法益之異同、對侵害
     法益之加重效益及時間、空間之密接程度，而為整體評價
     後，定其應執行之刑如主文所示。
 (三)被告未曾因故意犯罪受有期徒刑以上刑之宣告，此有被告
     之臺灣高等法院被告前案紀錄表乙份存卷可按，本院審酌
     被告因一時失慮，致觸犯本案犯行，其犯後終能坦承犯行
     ，且已與告訴人及被害人調解成立，同意以分期付款方式
     賠償其等，有本院111年度中司偵移調字第774號調解程序
     筆錄各1份在卷可稽，本院認為被告經此偵、審程序及科刑
     之宣告後，當能知所警惕，故認前開所宣告之刑以暫不執
     行為適當，爰均依刑法第74條第1項第2款規定，併予宣告
     緩刑2年，以啟自新。又為使被告能知所警惕，並促使被告
     確實履行與告訴人及被害人調解成立之條件，不致因受緩
     刑宣告而心存僥倖，以兼顧告訴人及被害人之權益，爰將
     被告於上開調解筆錄所應允之賠償內容，引為其依刑法第7
     4條第2項第3款規定應支付之損害賠償，命被告應履行如附
     件所示本院111年度中司偵移調字第774號調解程序筆錄成
     立內容一、二所示之內容。倘被告未遵循本院所諭知緩刑
     期間之負擔，情節重大者，告訴人得依刑法第75條之1第1
     項第4款之規定，向檢察官陳報，由檢察官斟酌情節為撤銷
     緩刑宣告之聲請，併予敘明。
五、沒收
 (一)按犯罪所得，屬於犯罪行為人者，沒收之；犯罪所得之沒
     收，於全部或一部不能沒收或不宜執行沒收時，追徵其價
     額，刑法第38條之1第1項前段、第3項分別定有明文。又按
     共同正犯犯罪所得之沒收、追徵，應就各人所分得之數為
     之。所謂各人「所分得」之數，係指各人「對犯罪所得有
     事實上之處分權限」而言。因此，若共同正犯各成員內部
     間，對於犯罪所得分配明確時，應依各人實際所得宣告沒
     收（最高法院107年度台上字第2989號判決要旨參照）。經
     查，被告於警詢時供稱：隔天我的帳戶就被列警示帳戶，
     我就一直聯繫不上對方，所以我也都沒有獲取好處或金錢
     報酬等語(見偵卷第22頁)，復無證據足證其因提供本案國
     泰世華銀行帳戶資料及提領上揭款項獲取犯罪所得，自無
     從宣告沒收。
 (二)另洗錢防制法第18條固規定：「犯第14條之罪，其所移轉
     、變更、掩飾、隱匿、收受、取得、持有、使用之財物或
     財產上利益，沒收之；犯第15條之罪，其所收受、持有、
     使用之財物或財產上利益，亦同。以集團性或常習性方式
     犯第14條或第15條之罪，有事實足以證明行為人所得支配
     之前項規定以外之財物或財產上利益，係取自其他違法行
     為所得者，沒收之。」，然因本條規定並無「不問屬於犯
     罪行為人與否均沒收」等同義文字，自以屬於被告所有者
     為限，始應予沒收。是被告既已將其提領之本案詐欺所得
     款項交予不詳人士，而對該等款項不具事實上管領權，當
     無依前揭規定就該等款項宣告沒收之餘地。　　
據上論斷，應依刑事訴訟法第273條之1第1項、第299條第1項前
段，洗錢防制法第14條第1項，刑法第11條前段、第28條、第339
條之4第1項第2款、第55條、第51條第5款、第74條第1項第1款、
第2項第3款，刑法施行法第1條之1第1項，判決如主文。
本案經檢察官黃永福提起公訴，檢察官丁○○到庭執行職務。
中　　華　　民　　國　　111 　年　　7 　　月　　29　　日
                  刑事第三庭    法  官  吳孟潔
以上正本證明與原本無異。
如不服本判決應於收受送達後20日內向本院提出上訴書狀，並應
敘述具體理由；其未敘述上訴之理由者，應於上訴期間屆滿後20
日內向本院補提理由書（均須按他造當事人之人數附繕本）「切
勿逕送上級法院」。
告訴人或被害人如不服判決，應備理由具狀向檢察官請求上訴，
上訴期間之計算，以檢察官收受判決正本之日起算。
　　　　                        書記官  林育蘋
中　　華　　民　　國　　111 　年　　8 　　月　　1 　　日
附錄論罪科刑法條
洗錢防制法第14條
有第二條各款所列洗錢行為者，處7年以下有期徒刑，併科新臺
幣5百萬元以下罰金。
前項之未遂犯罰之。
前二項情形，不得科以超過其特定犯罪所定最重本刑之刑。
中華民國刑法第339條之4
犯第339條詐欺罪而有下列情形之一者，處1年以上7年以下有期
徒刑，得併科1百萬元以下罰金：
一、冒用政府機關或公務員名義犯之。
二、三人以上共同犯之。
三、以廣播電視、電子通訊、網際網路或其他媒體等傳播工具，
    對公眾散布而犯之。
前項之未遂犯罰之。